臺灣高等法院民事裁定　　　　　　　　100年度非抗字第152號
再　抗告人　茂德科技股份有限公司
法定代理人　陳民良
上列再抗告人與相對人元大商業銀行股份有限公司間因票款執行
事件，對於中華民國100年9月21日臺灣新竹地方法院100年度抗
字第71號裁定，提起再抗告，本院裁定如下：
    主  文
再抗告駁回。
再抗告費用由再抗告人負擔。
    理  由
一、本件相對人主張執有再抗告人於民國（下同）97年1月28日
    所簽發之本票1紙（下稱系爭本票），金額為美金2,000萬元
    ，票上並載明「免除作成拒絕證書及票據法第89條之通知義
    務」；詎再抗告人於到期日經提示後竟未獲付款，為此依票
    據法第123條規定，向原法院聲請就系爭本票裁定許可強制
    執行等情。原法院司法事務官以本件聲請部分核與上開規定
    相符，乃以100年度司票字第542號（下稱司票字裁定）裁定
    系爭本票其中之美金571萬7,831.09元及自100年6月21日起
    至清償日止，按年息1.0515%計算之利息，得為強制執行，
    另駁回相對人其餘之聲請。再抗告人對司票字裁定不服，提
    起抗告，經原法院予以裁定駁回。
二、再抗告意旨略以：系爭本票乃再抗告人前向相對人申辦貸款
    ，為應相對人之要求所簽發，但由於再抗告人受全球DRAM產
    業景氣衰退所拖累，財務狀況生窘，乃於100年6月間向往來
    借貸之所有金融機構申請就聯貸與自貸授信案件准許降息，
    經與前開金融機構開會協商後達成結論，即包含相對人在內
    之再抗告人之所有債權銀行同意自同年6月1日起至12月31日
    止，再抗告人得就所有聯貸與自貸授信案件，暫按年利率
    0.1%按月付息，至於其餘差額利息，則在前開期限屆至之次
    月或策略投資人資金到位後之次月開始，分7期按月平均支
    付，嗣再抗告人即遵循前開會議結論，於同年7、8月間，按
    與相對人所約定繳息日支付按年利率0.1%計算之利息予相對
    人。詎料，相對人於100年8月間突對再抗告人寄發催款通知
    ，謂再抗告人未如期依約繳足應繳利息，因而限期再抗告人
    繳清前開利息欠款云云，再抗告人旋即於同年8月10日函覆
    相對人表達未有此事，然相對人卻於同年8月16日復回文表
    示，就兩造間自貸授信案件，相對人並未同意再抗告人之調
    降利率要求，進而乃執系爭本票向原法院聲請裁定准許強制
    執行，頃獲該院就違約金部分以外之金額為准許。然於前開
    會議中，包含相對人在內之所有再抗告人之債權銀行皆已同
    意再抗告人得於100年6月1日起至12月31日採降息掛帳之方
    式繳息，只不過再抗告人之所有債權銀行尚須於會後補行各
    自內部授信程序，但絕不可解釋成須待前開各債權銀行補行
    完成各自內部授信程序後，前開會議結論內容始生拘束力；
    且依前開會議紀錄第六點結論內容編排之方式以觀，倘若第
    2小點「各債權銀行完成變更利率條件之授信程序」亦為再
    抗告人之債權銀行受前開會議結論內容拘束之前提條件，自
    應記載於第1小點「各債權銀行（包括自貸及聯貸）變更利
    率條件如下…」內容裡，而非獨立記載為第2小點；又就第2
    小點載明各債權銀行簽署「授信條件變更確認函」之期限為
    100年9月9日以觀，苟若須待各債權銀行完成變更利率條件
    之授信程序後，方受前開會議結論內容之拘束，則各債權銀
    行同意再抗告人得採降息掛帳之方式繳息之起始日，理應定
    於100年9月9日之後，實不可能如前開會議紀錄內容所載於
    同年6月1日起，再抗告人即得採降息掛帳之方式繳息，足證
    相對人確已同意與再抗告人間聯貸及自貸案，自同年6月1日
    起即得採降息掛帳之方式按月繳息。又再抗告人並未於系爭
    本票上填寫到期日，而系爭本票上所載到期日100年6月21日
    係相對人自行填載，依再抗告人所簽署之授權書記載，唯有
    於債務屆期或視實際債務履行情況（即再抗告人構成違約）
    時，相對人方有權逕行填載系爭本票之到期日，然兩造間之
    債務既未屆期，且再抗告人亦未有違約之情，則相對人逕自
    填載系爭本票之到期日，進而向再抗告人主張票據權利，自
    與兩造間之前開約定相違。此外，再抗告人既未於系爭本票
    上填載到期日，依票據法第22條規定，即屬「見票即付」之
    本票，而發票日既載為97年1月28日，然相對人係於100年8
    月間始為本件聲請，顯已罹於3年之票據時效，再抗告人自
    得拒絕給付票款予相對人。從而原裁定駁回再抗告人之抗告
    ，顯有適用法規錯誤之違背法令之處，爰聲明求予廢棄，並
    駁回相對人於第一審之本票准許強制執行之聲請云云。
三、按執票人向本票發票人行使追索權時，得聲請法院裁定後強
    制執行，票據法第123條定有明文。本票執票人，依前開規
    定，聲請法院裁定許可對發票人強制執行，性質上係屬非訟
    事件，此項聲請之裁定及抗告法院之裁定，僅依非訟事件程
    序以審查強制執行許可與否，並無確定實體上法律關係存否
    之效力，如發票人就票據債務之存否有爭執時，應由發票人
    另提起確認之訴，以資解決（最高法院57年臺抗字第76號判
    例參照）。又本票執票人聲請法院裁定准許強制執行係屬非
    訟事件，法院僅得為形式上審查，就執票人之追索權已否罹
    於時效之實體上爭執，無權予以審究（最高法院94年度臺抗
    字第90號裁定參照）。
四、經查，本件相對人主張於系爭本票到期日，即100年6月21日
    向再抗告人提示不獲付款一節，已據提出與其主張相符，並
    免除作成拒絕證書之系爭本票原本為證，業經原法院審核、
    校對無誤後，留存影本附卷足憑（見司票字裁定卷第15頁）
    。就系爭本票為形式上之審查，已具備本票各項應記載事項
    ，合於票據法第120條規定，屬於有效票據。再抗告人雖稱
    相對人既已同意再抗告人以降息掛帳之方式按月繳息，卻又
    持系爭本票向原法院聲請強制執行，以及逕自填載系爭本票
    之到期日，並主張系爭本票已罹於時效云云，惟此均係實體
    上之抗辯事由，應由再抗告人另循訴訟程序謀求解決，揆諸
    前開說明，即非本件非訟程序所得審究。從而原裁定維持司
    票字裁定，駁回再抗告人之抗告，並無不合。再抗告意旨猶
    執陳詞，指摘原裁定適用法規顯有錯誤，求予廢棄，為無理
    由，應予駁回。
五、據上論結，本件再抗告為無理由，爰裁定如主文。
中    華    民    國   100    年    12    月    13    日
                  民事第十五庭
                      審判長法  官  林恩山
                            法  官  方彬彬
                            法  官  郭松濤
正本係照原本作成。
不得抗告。
中    華    民    國   100    年    12    月    13    日
                            書記官  方素珍